【裁判字號】    94,交易,129
【裁判日期】    950331
【裁判案由】    過失傷害
【裁判全文】
臺灣板橋地方法院刑事判決             94年度交易字第129號
公  訴  人  臺灣板橋地方法院檢察署檢察官
被      告  丁○○
輔  佐  人  戊○○
上列被告因過失傷害案件，經檢察官提起公訴（九十四年度調偵
字第一四八號、第一三七號），本院判決如下：
    主  文
丁○○因過失傷害人，致重傷，處有期徒刑陸月，如易科罰金，
以佰元折算壹日。
    事  實
一、丁○○於民國九十三年五月二日下午五時三十分許，騎乘車
    號ＪＱＥ－一一五號重型機車，後座搭載友人己○○，行經
    臺北縣三重市○○路○段與中山路交岔路口，欲左轉中山路
    時，本應注意轉彎車應讓直行車先行，而依當時天候為晴，
    光線為日間自然光，視距良好，路面為一般市區○○道路，
    多岔路口，行車管制號誌正常，依其知識、能力無不能注意
    之情事，竟疏未注意，未讓直行車先行而貿然左轉，致遭由
    乙○○（因撤回告訴，業經本院為不受理判決）駕駛車號Ｈ
    Ｌ－一八六八號自用小客車，從臺北縣三重市○○路○段往
    同路一段方向行駛，行經臺北縣三重市○○路○○路口，亦
    疏未注意車前狀況之自用小客車車頭撞及丁○○所騎乘之機
    車右側車身，丁○○因強力撞擊而人、車倒地，己○○則因
    撞擊飛起落在自用小客車之引擎蓋及擋風玻璃上，再摔落地
    面，除丁○○受有顱內出血、腦水腫等傷害（記憶因而喪失
    ），並致機車後座搭載之己○○受有頸髓第四、五節外傷性
    脊髓損傷，併四肢癱瘓、神經性膀胱之重傷害。嗣乙○○經
    警於同日下午五時四十分許，在臺北縣三重市○○路、三陽
    路口查獲，始循線在林口長庚醫院查獲丁○○而知上情。
二、案經己○○之母甲○○訴請臺北縣政府警察局三重分局移送
    臺灣板橋地方法院檢察署檢察官偵查起訴。
    理  由
一、訊據被告丁○○對於在上揭時間，騎乘ＪＱＥ－一一五號重
    型機車，後座搭載友人己○○，行經臺北縣三重市○○路二
    段與中山路交岔路口時遭乙○○駕駛車號ＨＬ－一八六八號
    自用小客車撞及，致受有顱內出血、腦水腫等傷害之事實並
    不否認，惟矢口否認有過失致人重傷害之犯行，辯稱：伊遭
    受撞擊後，因腦部受傷，對於車禍發生經過已經無任何記憶
    云云。經查：
  (一)被告於九十三年五月二日下午五時三十分許，騎乘車號ＪＱ
    Ｅ－一一五號重型機車，後座搭載友人己○○，行經臺北縣
    三重市○○路○段與中山路交岔路口，欲左轉中山路時，遭
    由乙○○駕駛車號ＨＬ－一八六八號自用小客車，從臺北縣
    三重市○○路○段往同路一段方向行駛，行經臺北縣三重市
    ○○路交岔路口時之車頭，撞及丁○○所騎乘之機車右側車
    身，致機車後座搭載之己○○彈起撞至自用小客車之擋風玻
    璃而倒地，受有頸髓第四、五節外傷性脊髓損傷，併四肢癱
    瘓、神經性膀胱之重傷害等事實，業據同案被告乙○○於本
    院審理時經分離程序以證人身分結證稱：「我從忠孝大橋第
    一個出口下三重右轉，就會看到一個小型高架路面，再下去
    經過一個大十字路口，我就左轉重陽路二段沿重陽路二段往
    南直行重陽路一段。發生車禍的路段就是重陽路二段、重陽
    路一段跟中山路路口，是在一個高架橋的下面。」、「當時
    機車是從我的左方來的，他是突然從左邊冒出來的」、「我
    的自用小客車是正前面的保險桿與機車的右側撞擊。」、「
    撞到之後，機車負載的女乘客就撞到我的引擎蓋及擋風玻璃
    才落地，從我車子的右側落地。」等語明確，核與證人即在
    場目擊之警員丙○○於本院理時之證述：「汽車是由重陽路
    二段往一段方向直行，撞到左轉的機車。」、「因為那時剛
    好有柱子擋到，所以我不是很確定機車是從哪一條道路而來
    ，但是進入路口都是要往左轉的方向去。」等語相符合，亦
    與證人即自用小客車上搭載之乘客毛崧臣、郭晉通於偵查中
    之證詞大致相符。復有卷附警員丙○○之報告書一紙、現場
    照片十二幀、道路交通事故現場圖、調查報告表（一）、（
    二）、臺北縣政府消防局救護紀錄表、馬偕紀念醫院診斷證
    明書二紙、財團法人振興復建醫學中心診斷證明書、行政院
    國軍退除役官兵輔導委員會臺北榮民總醫院住院診斷證明書
    、診斷證明書各一紙足稽。
  (二)按機器腳踏車行駛之車道及轉彎，應依標誌或標線之規定行
    駛；無標誌或標線者，同向三車道以上道路，均應以兩段方
    式進行左轉彎。汽車行駛至交岔路口，其行進、轉彎時，轉
    彎車應讓直行車先行，道路交通安全規則第九十九條第一項
    第三款、第一百零二條第一項第六款分別定有明文。被告就
    其騎乘上揭機車進入臺北縣三重市○○路○段與中山路交岔
    路口時之行向於偵審中均供稱：不記憶等語。惟查，同案被
    告乙○○於偵審中均證稱：被告丁○○所騎乘之機車係自其
    自用小客車左方駛來，並遭其所駕駛之自用小客車所撞及等
    語，證人丙○○於本院審理時結證稱：「機車是由哪個方向
    進入路口我不清楚。因為機車碰撞的時候正好是車頭要左轉
    的那一剎那。」等語，是同案被告乙○○所駕駛之自用小客
    車行向為自臺北縣重陽路二段往一段方向直行應堪予確定，
    且有上揭現場照片十二幀、道路交通事故現場圖、調查報告
    表（一）、（二）可資證明；依上揭現場圖所示，在肇事前
    ，機車可能進入乙○○之左側方向而在肇事地點相互碰撞之
    來向，有二條路徑，其一為由過圳街左轉中山路、其二為由
    重陽路一段往二段方向行駛至中山路口左轉，亦有證人丙○○於本院審理時結證：「．．。因為機車不是從臺北縣三重
    市○○路○段往二段方向左轉，左轉進入中山路的話，就可
    能是過圳街闖紅燈左轉中山路，只有這兩種行向的可能。」
    等語可資佐證。衡之證人乙○○、丙○○上揭證詞，足認不
    論被告所騎乘之機車於遭撞擊前之來向如何，其去向應係左
    轉進入中山路無疑。被告為汽車駕駛人，已考領取得駕照，
    自應熟諳上開左轉車應讓直行車之規定，而依當時天候為晴
    ，光線為日間自然光，視距良好，路面為一般市區○○道路
    ，多岔路口，行車管制號誌正常，依其知識、能力無不能注
    意之情事，竟疏未注意，未讓直行車先行而貿然左轉，終遭
    乙○○駕駛車號ＨＬ－一八六八號自用小客車，從臺北縣三
    重市○○路○段往同路段一段方向行駛，行經臺北縣三重市
    ○○路交岔路口時之車頭撞及丁○○所騎乘之機車右側車身
    ，致機車後座搭載之己○○飛起撞到自用小客車之擋風玻璃
    而倒地，受有頸髓第四、五節外傷性脊髓損傷，併四肢癱瘓
    、神經性膀胱之重傷害，被告有違反上述規定之過失甚明，
    己○○所受重傷結果與被告上開過失行為間，亦有相當因果
    關係。被告以不記憶置辯，並無解於過失責任之成立，本件
    事證已明，犯罪洵堪認定，應依法論科。
  (三)末查，輔佐人雖於本院審理中指出，本件車禍事件，係起因
    於乙○○之車速過快，乙○○所證之詞內容反覆不足採為被
    告行向之證明，況被告之行向應係由過圳街左轉往中山路行
    駛，並非與乙○○對向行駛，本件行向不同亦涉及號誌問題
    ，因此在資料不足情形下應難以判定二人之過失。證人毛崧
    臣、郭晉通是否確係於案發時目睹肇事經過之證人，亦有可
    疑，渠等於偵查中之證詞亦不足採為證明被告本件犯行之證
    據云云。惟因被告於案發後就肇事經過已經完全不記憶，輔
    佐人於偵查中及本院審理中所論述之被告肇事前機車行向，
    並非其親身經歷者，又未檢具相關資料加以佐證，尚無足取
    。本院經傳訊證人乙○○、丙○○到庭具結後接受當事人交
    互詰問，所證各詞，就被告肇事時之機車之去向，除互核相
    符外，並與證人毛崧臣、郭晉通偵查中之證詞比對，亦大致
    符合，本院再考卷內相關證據資料，就被告機車各種可能行
    向，排除無法確定被告機車係自過圳街或重陽路一段往二段
    之來向，僅就被告肇事前之去向加以確定，已詳予分析判斷
    如上，即確認被告機車於肇事前有往中山路左轉之情形，復
    綜合當時之天侯等資料，認定被告就本件交通事故應有過失
    責任，附此敘明。
二、按刑法第十條第四項第四款所謂毀敗一肢以上之機能，係指
    一肢以上之機能完全喪失其效用而言，有最高法院三十年上
    字第四四五號判例足供參照。被害人己○○所受之傷害已達
    「頸髓第四、五節外傷性脊髓損傷，併四肢癱瘓」之程度，
    其四肢之功能自屬完全喪失無疑，為重傷害，此亦經行政院
    國軍退除役官兵輔導委員會臺北榮民總醫院於九十三年十二
    月十日出具住字第三五六二八號診斷證明書一紙可資證明。
    核被告所為，係犯刑法第二百八十四條第一項後段之過失致
    人重傷害罪。爰審酌被告並無前科，此有卷附臺灣高等法院
    被告前案紀錄表足稽，素行良好，因騎乘機車至交岔路口貿
    然左轉，具有相當之過失，且被害人已經造成四肢癱瘓之重
    傷害程度，被告犯後迄未能與告訴人達成和解，賠償被害人
    所受之損害，惟犯後態度尚稱良好等一切情狀，量處如主文
    所示之刑，並諭知易科罰金之折算標準，以資懲儆。
據上論斷，應依刑事訴訟法第二百九十九條第一項前段，刑法第
二百八十四條第一項後段、第四十一條第一項前段，罰金罰鍰提
高標準條例第一條前段、第二條，判決如主文。
本案經檢察官朱立豪到庭執行職務。
中    華    民    國    95    年    3     月    31    日
                 臺灣板橋地方法院交通法庭
                    審判長法  官   張江澤
                          法  官   絲鈺雲
                          法  官   王綽光
以上正本證明與原本無異。
如不服本判決應於送達後10日內向本院提出上訴狀
                          書記官  林文達
中    華    民    國    95    年    3     月    31    日
附錄本案論罪科刑法條全文
中華民國刑法第284條第1項
因過失傷害人者，處六月以下有期徒刑、拘役或五百元以下罰金
，致重傷者，處一年以下有期徒刑、拘役或五百元以下罰金。


司法院資訊處製作；財團法人民間司法改革基金會備份。
